臺灣臺南地方法院民事裁定　　　　　　 99年度監宣字第212號
聲　請　人　孫君平
相　對　人　王走
關　係　人　孫王金蘭
上聲請人聲請對王走為監護宣告事件，本院裁定如下：
    主      文
宣告王走（女，民國○○年○月○○日生，身分證統一編號：Ｚ
000000000號）為受監護宣告之人。
選定孫王金蘭（女，民國○○○年○月○○日生，身分證統一編
號：Ｚ000000000號）為受監護宣告之人王走之監護人
。
指定孫君平（男，民國○○○年○月○○○日生，身分證統一編
號：Ｚ000000000號）為會同開具財產清冊之人。
聲請程序費用由受監護宣告之人王走負擔。
    理      由
一、本件聲請意旨略以：聲請人孫君平之外祖母王走因罹患阿茲
    海默症且重度肢障，其精神狀態顯然已達心神喪失之程度，
    按「對於因精神障礙或其他心智缺陷，致不能為意思表示或
    受意思表示，或不能辨識其意思表示之效果者，法院得因本
    人、配偶、四親等內之親屬、最近一年有同居事實之其他親
    屬、檢察官、主管機關或社會福利機構之聲請，為監護之宣
    告。」民法第14條定有明文，聲請人爰依前開規定及民法第
    1111條規定，聲請鈞院准予裁定對相對人王走為監護宣告，
    並指定關係人孫王金蘭為王走之監護人等語。
二、按對於因精神障礙或其他心智缺陷，致不能為意思表示或受
    意思表示，或不能辨識其意思表示之效果者，法院得因本人
    、配偶、四親等內之親屬、最近一年有同居事實之其他親屬
    、檢察官、主管機關或社會福利機構之聲請，為監護之宣告
    ，民法第14條第1項定有明文。
三、經查，聲請人孫君平係王走之外孫一情，有聲請人所提戶籍
    謄本2件附卷可稽，是聲請人為本件聲請，自屬合法。又查
    ，聲請人主張王走罹患阿茲海默症及重度肢障之事實，亦據
    提出中華民國重度肢障身心障礙手冊1件為證，且經本院審
    驗相對人王走之精神狀況，認其現意識欠清，能力有明顯障
    礙，對外界之反應、思考能力、自己行為之利害得失之意思
    能力及認知、理解判斷能力均有明顯缺陷，相對人王走無法
    自己單獨處理財產，相對人接受治療後，回復之可能性機率
    很低，此有本院調查筆錄可憑；再斟酌鑑定人即臺南仁愛之
    家附設精神療養院施仁雄醫師鑑定結果認定：「7.現在身心
    狀態：身體狀態、精神狀態：一般醫學檢查：個案意識呈嗜
    睡狀態，對問話無法明確回答，必須靠鼻胃管幫忙進食、右
    下肢膝蓋以下截肢、左腳變形無力，無法自我行動，大小便
    及個人衛生須他人完全協助。精神檢查方面：個案的注意力
    、判斷能力、對人、時、地的定向感、記憶能力、計算能力
    及抽象思考能力均有明顯缺失。8.有關判斷能力判定之意見
    ：不能管理處分自己財產。判斷的根據：個案的認知能力有
    明顯缺陷。9.回復可能性說明：個案回復可能性之機率很低
    。10.鑑定判定及說明：【鑑定結果說明】綜合一般醫學檢查
    及精神檢查之情形，這是一個失智症的個案，個案現在意識
    仍不清，個案自我照顧能力呈明顯不足，個案的精神狀態應
    達不能為意思表示或受意思表示、不能辨識其意思表示之效
    果。【鑑定判定】(1)基於受鑑定人有其他心智缺陷（失智症
    ），其程度重大不能管理處分自己的財產，且回復之可能性
    低。(2)其精神障礙之程度係不能為意思表示或受意思表示，
    可為監護宣告。」等語，有本院調查筆錄及成年監護鑑定書
    在卷可佐。綜上所述，本件相對人王走因精神障礙，已達不
    能為意思表示或受意思表示之程度，爰依法宣告王走為受監
    護宣告之人。
四、再按受監護宣告之人應置監護人；法院為監護之宣告時，應
    依職權就配偶、四親等內之親屬、最近一年有同居事實之其
    他親屬、主管機關、社會福利機構或其他適當之人選定一人
    或數人為監護人，並同時指定會同開具財產清冊之人；法院
    選定監護人時，應依受監護宣告之人之最佳利益，優先考量
    受監護宣告人之意見，審酌一切情狀，並注意下列事項：一
    受監護宣告之人之身心狀態與生活及財產狀況。二受監護宣
    告人與其配偶、子女或其他共同生活之人間之情感狀況。三
    監護人之職業、經歷、意見及其與受監護宣告之人之利害關
    係。四法人為監護人時，其事業之種類與內容，法人及其代
    表人與受監護宣告之人之利害關係。修正後之民法第1110條
    、第1111條第1項、第1111條之1定有明文。查王走之配偶吳
    萬教已死亡，關係人孫王金蘭為王走之長女，王走雖育有另
    名女兒吳金美，然吳金美迄今避不見面，王走之醫療費用均
    由聲請人及關係人負擔，此有戶籍謄本、除戶謄本、親屬系
    統表在卷供參，且經聲請人到庭陳述明確，關係人孫王金蘭
    與王走份屬母子，關係密切，且孫王金蘭有意願擔任王走之
    監護人，亦有本院調查筆錄在卷可考，本院綜參上情，認由
    關係人孫王金蘭負責護養及照顧王走並管理其財產，應能符
    合王走之最佳利益，自屬適當之人選，爰選定關係人孫王金
    蘭為王走之監護人。又關於會同開具財產清冊之人部分，茲
    審酌聲請人孫君平為受監護宣告之人王走之外孫，雙方份屬
    祖孫，復有孫君平之戶籍謄本及親屬系統表在卷可憑，孫君
    平於本件監護宣告事件，與王走亦無利害關係，則由孫君平
    擔任會同開具財產清冊之人並無不妥，爰併指定聲請人孫君
    平為會同開具財產清冊之人。
五、依民事訴訟法第608條第1項，裁定如主文。
中    華    民    國   100    年    1     月    14    日
                  家事法庭  法  官  林富郎
以上正本證明與原本無異。
如不服本裁定關於選定監護人及指定會同開具財產清冊之人等部
分，應於送達後十日內向本院提出抗告狀（附具繕本），並繳納
抗告費新臺幣壹仟元；其餘關於宣告監護之部分，不得抗告。
中    華    民    國   100    年    1     月    14    日
                            書記官  劉毓如